【裁判字號】    97,消債更,1259
【裁判日期】    981229
【裁判案由】    更生事件
【裁判全文】
臺灣臺北地方法院民事裁定          97年度消債更字第1259號
聲  請  人
即債務人    甲○○
代  理  人  趙懷琪律師
上列當事人因消費者債務清理條例事件聲請更生，本院裁定如下
：
    主  文
聲請駁回。
聲請費用由聲請人負擔。
    理  由
一、聲請意旨略以：債務人資產總價值新臺幣（下同）26,595元
    ，債務總金額2,627,980 元，有不能清償債務情事，債務人
    雖於民國97年10月17日以書面向最大債權金融機構中國信託
    商業銀行股份有限公司（下稱中國信託）請求共同協商債務
    清償方案，然該行提出179 期零利率，按月償還15,000元至
    16,000元之還款方案，此與債務人每月收入減去支出之金額
    差距過大，非債務人所能負擔，中國信託完全未考量債務人
    之清償能力及每月最低必要生活費用，債務人因而未能與中
    國信託銀行成立協商，爰依法聲請更生等語。
二、按聲請更生或清算不合程式或不備其他要件者，法院應以裁
    定駁回之，但其情形可以補正者，法院應定期間先命補正。
    債務人對於金融機構因消費借貸、自用住宅借款、信用卡或
    現金卡契約而負債務，在聲請更生或清算前，應提出債權人
    清冊，以書面向最大債權金融機構請求協商債務清償方案並
    表明共同協商之意旨，消費者債務清理條例（下稱消債條例
    ）第8 條、第151 條第1 項定有明文。又消債條例所定協商
    前置程序之意旨，在使金融機構與債務人就特定種類之債務
    清理事務上，利用法院程序外解決之協商機制，為迅速有效
    之自主性解決。而此一程序之進行，有賴當事人間之協力配
    合，本於誠信為基礎，形成債務清理之共識，藉由法院之事
    後核可，賦予協商內容作為執行名義之正當性。苟債務人為
    直接進入更生程序，而於前置協商程序時，故意使協商破裂
    ，雖有債務協商不成立之形式，然藉由此方式造成此等結論
    ，難謂債務人有進行債務清理之誠意可言，應認未確實踐行
    前置協商程序。
三、債務人前以書面向最大債權金融機構中國信託請求共同協商
    債務清償方案，經該行提出179 期零利率，按月償還15,000
    元至16,000元之還款方案，因債務人未能接受該還款方案致
    協商不成立，固有前置協商不成立通知書在卷可憑。惟查：
    債務人96年度之薪資所得400,022 元，有稅務電子閘門財產
    所得調件明細表在卷可憑，加計債務人每月身障津貼4,000
    元後，債務人每月收入約為37,335元（400,022 ÷12＋4,00
    0 ＝37,335）。雖債務人主張其每月必要生活費用約26,387
    元（633,280 ÷24＝26,387），然該等費用包括其配偶文守
    樂、其子文俊祥、其女文琳每月生活費用，而依稅務電子閘
    門財產所得調件明細表所載，債務人之配偶文守樂96年度之
    薪資所得200,000 元，非不能維持生活而無謀生能力，依民
    法第1117條第1 項規定，債務人並無扶養對其配偶文守樂之
    義務。再者，家庭生活費用，除法律或契約另有約定外，由
    夫妻各依其經濟能力、家事勞動或其他情事分擔之，為民法
    第1003條之1 所明定，縱依債務人與其配偶文守樂薪資比例
    計算，由債務人負擔3 分之2 ，債務人每月應負擔之房租為
    7,333 元（11,000×2/3 ＝7,333 ），教育費為430 元（64
    5 ×2/3 ＝430 ），伙食費為7,000 元（文守樂自行負擔，
    債務人負擔其本人及子女之3 分之2 ，3,000 ＋6,000 ×2/
    3 ＝7,000 ），水電費為955 元（1,432 ×2/3 ＝955 ），
    電話費2,096 元（3,144 ×2/3 ＝2,096 ），總計每月應負
    擔之必要生活費用17,814元（7,333 ＋430 ＋7,000 ＋955
    ＋2,096 ＝17,814），扣除後，債務人非不能履行每月償還
    15,000元至16,000元之還款條件（37,335－17,814＝19,521
    ）。債務人既非不能履行最大債權金融機構所提之還款條件
    ，其拒不接受該還款條件致協商不成立，即難認其有參與協
    商之誠意，應認未確實踐行前置協商程序。
四、綜上所述，債務人雖曾以書面向中國信託請求共同協商債務
    清償方案，然藉詞未能負擔該行所提還款條件致協商不成立
    ，難認其有參與協商之誠意，應認其未確實踐行前置協商程
    序，且此項欠缺又屬無從補正，按之上開說明，債務人不得
    逕為更生之聲請，其聲請更生，核非有據，不應准許，爰裁
    定如主文。
中    華    民    國    98    年    12    月    29    日
              民事第二庭    法      官  陳秀貞
上為正本係照原本作成。
如不服本裁定，應於裁定送達後10日內，以書狀向本院提出抗告
，並繳納抗告費新臺幣1 千元。
中    華    民    國    98    年    12    月    29    日
                            書  記  官  劉碧輝

司法院資訊處製作；財團法人民間司法改革基金會備份。
